【裁判字號】    96,訴,3743
【裁判日期】    970508
【裁判案由】    房屋稅
【裁判全文】
臺北高等行政法院判決
                                      96年度訴字第3743號
                              .
原      告  甲○○○
被      告  臺北市稅捐稽徵處
代  表  人  乙○○處長）住同.
訴訟代理人  丁○○
            丙○○
上列當事人間因房屋稅事件，原告不服臺北市政府中華民國96年
9 月21日府訴字第09670171100 號訴願決定，提起行政訴訟。本
院判決如下：
    主  文
原告之訴駁回。
訴訟費用由原告負擔。
    事  實
一、事實概要：緣原告所有臺北市大安區○○○路○ 段107 巷5
    弄7 號1 樓房屋（下稱系爭房屋），原經被告所轄大安分處
    核定按160/100 房屋街路等級調整率評定房屋現值課徵房屋
    稅。嗣該分處辦理被告民國（下同）95年度房屋稅稅籍及使
    用情形清查作業計畫，查得依臺北市政府87年3 月20日府財
    稅字第8701976500號公告修訂之臺北市○○街路等級調整率
    評定表規定，系爭房屋所在地段之本市○○○路（起迄點為
    市○○道至忠孝東路）調整率為240/100 （迄今未再調整）
    ，再按臺北市○○街路等級調整率評定表說明二規定，巷內
    房屋依照街路等級調整率在160/100 （包括160/100 ）以上
    者減2 級，是該分處乃核定系爭房屋評定現值適用之房屋街
    路等級調整率應為220/100 ，而以95年12月27日北市稽大安
    乙字第0953064920 4號函依法補徵系爭房屋91年至95年差額
    房屋稅共計新臺幣（下同）5,825 元，原告不服，申請復查
    ，經被告以96年4 月27日北市稽法乙字第09630269500 號復
    查決定：「復查駁回。」。原告不服，提起訴願，遭決定駁
    回，遂提起本件行政訴訟。
二、兩造聲明：
  (一)原告未於言詞辯論期日到庭，惟據其起訴狀所載聲明如下：
    1.訴願決定及原處分均撤銷。
    2.訴訟費用由被告負擔。
    3.請求補償原告所有一切損失。
  (二)被告聲明：
    1.駁回原告之訴。
    2.訴訟費用由原告負擔。
三、兩造之爭點：
  (一)原告主張之理由：
    1.稅款已繳過，再繳不合理。本件稅務疏失是稅務人員，不
      該再浪費國人的成本和時間與身心靈，不合乎經濟效率，
      有浪費國人時間和成本及資源，騷擾國人的情緒和加重國
      人的負擔，有欠公平公正和合理公道有損國品和國格。雖
      然合法，但不合情也不合理。
    2.政府官員應該要有健全的法律制度，確保國人的權益，使
      國人身心靈不受干擾和威脅，這樣才能鞏固國防，才能保
      障民權，發揮國防效率，確保國人身心靈的健全與發展，
      這樣才能風調雨順國泰民安，人人安居樂業，個個身心健
      全，家家和樂融融，才能有安定安康安穩的生活，正是國
      家之福，國民之本和健康經濟的泉源。公平公正可以化解
      一切的紛紛擾擾，化懶惰變積極，化腐朽為神奇，化貪瞋
      癡成為開發健康與科技和藝術及所有一切有利和有益人類
      的一切發展與發明。請鈞院運用職權，發揮職責，確保原
      告的安穩和安定與健全。
  (二)被告主張之理由：
    1.查原告所有系爭房屋，原經被告所轄大安分處核定按160/
      100 房屋街路等級調整率評定房屋現值課徵房屋稅。復查
      依臺北市政府87年3 月20日府財稅字第8701976500號公告
      修訂之臺北市○○街路等級調整率評定表規定，系爭房屋
      所在地段本市○○○路（起迄點為市○○道至忠孝東路）
      之調整率為240/100 （迄今未再調整），再按臺北市○○
      街路等級調整率評定表說明二規定，巷內房屋依照街路等
      級調整率在160/100 （包括160/100 ）以上者減2 級，是
      系爭房屋評定現值適用之房屋街路等級調整率應為220/10
      0 ，此有系爭房屋建物所有權部查詢畫面、房屋稅現值查
      詢表、臺北市○○街路等級調整率評定表附卷可稽。則被
      告所轄大安分處依稅捐稽徵法第21條規定，補徵原告系爭
      房屋91年至95年按220/100 房屋街路等級調整率評定房屋
      現值與按160/100 房屋街路等級調整率評定房屋現值之差
      額房屋稅共計5,825 元，自屬有據。
    2.原告主張重複課徵房屋稅云云，按房屋稅條例第5 條規定
      、第10條、第11條規定及臺北市房屋標準價格及房屋現值
      評定作業要點第二點房屋現值之核計，以「房屋構造標準
      單價表」、「折舊率及耐用年數表」及「房屋街路等級調
      整率評定表」為準據。是以有關房屋評定現值之計算公式
      如下：核定單價×【1-折舊年數×折舊率】×街路等級調
      整率×面積＝折舊後開徵當年期房屋現值。查依臺北市政
      府地政處地政整合資料系爭建物登記之面積為134.97平方
      公尺，按正確之調整率220/100 更正後，依前揭計算方式
      所評定之系爭房屋91年至95年期現值應分別為378,200 元
      、370,700 元、363,200 元、355,700 元及348,200 元。
      惟原核課房屋面積為132.2 平方公尺，房屋街路等級調整
      率為160/100 ，房屋評定現值分別計269,600 元、264,20
      0 元、258,900 元、253,500 元及248,100 元，是各年期
      短計房屋現值應分別為108,600 元、106,500 元、104,30
      0 元、102,200 元及100,100 元；各年期短徵房屋稅分別
      計1,303 元、1,278 元、1,252 元、1,226 元及1,201 元
      ，共計為6,260 元，較原核定補徵金額為高，惟基於行政
      救濟不得為更不利益於行政救濟人之法理，仍維持原核定
      補徵之稅額5,825 元，並無重複課徵之情形。
    3.至於原告主張本件課稅錯誤應由被告自行承擔責任，應糾
      正的是稅務人員，不應擾民又傷本等節。卷查系爭房屋評
      定現值應適用之房屋街路等級調整率為220/100 ，因被告
      誤核定為160/100 ，致系爭房屋之房屋稅於核課期間內尚
      有應徵之差額稅捐，業如前述，是以被告依據首揭稅捐稽
      徵法第21條規定，在前項核課期間內自應依法補徵該應徵
      之稅捐或並予處罰；在核課期間內未經發現者，以後不得
      再補稅處罰。是原告主張，核無足採。從而，被告所轄大
      安分處補徵原告系爭房屋91年至95年差額房屋稅，揆諸首
      揭規定，並無不合，應予維持。
    理  由
一、原告業經合法通知，惟其未於言詞辯論期日到場，核無行政
    訴訟法第218 條準用民事訴訟法第386 條各款所列之情事，
    爰依被告之聲請，由其一造辯論而為判決。
二、按稅捐稽徵法第21條第1 項第2 款及第2 項規定：「稅捐之
    核課期間，依左列規定．．．二、依法應由納稅義務人實貼
    之印花稅，及應由稅捐稽徵機關依稅籍底冊或查得資料核定
    課徵之稅捐，其核課期間為5 年。．．．在前項核課期間內
    ，經另發現應徵之稅捐者，仍應依法補徵或並予處罰；在核
    課期間內未經發現者，以後不得再補稅處罰。」。次按房屋
    稅條例第5 條規定：「房屋稅依房屋現值，按左列稅率課徵
    之：一、住家用房屋最低不得少於其房屋現值百分之1.2 ，
    最高不得超過百分之2 。但自住房屋為其房屋現值百分之1.
    2 。二、非住家用房屋，其為營業用者，最低不得少於其房
    屋現值百分之3 ，最高不得超過百分之5 。其為私人醫院、
    診所，自由職業事務所及人民團體等非營業用者，最低不得
    少於其房屋現值百分之1.5 ，最高不得超過百分之2.5 。．
    ．．」；第9 條規定：「各直轄市、縣（市）（局）應選派
    有關主管人員及建築技術專門人員組織不動產評價委員會。
    不動產評價委員會應由當地民意機關及有關人民團體推派代
    表參加，人數不得少於總額5 分之2 ，其組織規程由財政部
    定之。」；第10條規定：「主管稽徵機關應依據不動產評價
    委員會評定之標準，核計房屋現值。依前項規定核計之房屋
    現值，主管稽徵機關應通知納稅義務人。納稅義務人如有異
    議，得於接到通知書之日起30日內，檢附證件，申請重新核
    計。」；第11條第1 項規定：「房屋標準價格，由不動產評
    價委員會依據下列事項分別評定，並由直轄市、縣（市）政
    府公告之：一、按各種建造材料所建房屋，區分種類及等級
    。二、各類房屋之耐用年數及折舊標準。三、房屋所處街道
    村里之商業交通情形及房屋之供求概況，並比較各該不同地
    段之房屋買賣價格減除地價部分，訂定標準。」。再按臺北
    市房屋稅徵收自治條例第8 條規定：「房屋稅條例第11條所
    稱之房屋標準價格，稽徵機關應依同條第1 項第1 款至第3
    款規定房屋種類等級、耐用年數、折舊標準及地段增減率等
    事項調查擬定，交由本市不動產評價委員會審查評定後，由
    臺北市政府公告之。」。又按臺北市政府91年2 月27日府財
    稅字第09103999600 號公告之「臺北市○○街路等級調整率
    評定表」規定：「．．．說明二、巷內房屋照街路等級調整
    率在160/100 （包括160/100 ）以上者減2 級．．．」。
三、本件事實概要已如前述，有相關卷證可稽，堪予認定。原告
    不服，循序提起行政訴訟，主張：稅款已繳過，再繳不合理
    。本件稅務疏失是稅務人員，不該再浪費國人的成本和時間
    與身心靈。本件雖然合法，但不合情也不合理云云。
四、經查原告所有系爭房屋，原經被告所轄大安分處核定按160/
    100 房屋街路等級調整率評定房屋現值課徵房屋稅，惟依臺
    北市政府87年3 月20日府財稅字第8701976500號公告修訂之
    臺北市○○街路等級調整率評定表規定，系爭房屋所在地段
    本市○○○路（起迄點為市○○道至忠孝東路）之調整率為
    240/100 （迄今未再調整），再按臺北市○○街路等級調整
    率評定表說明二規定，巷內房屋依照街路等級調整率在160/
    100 （包括160/100 ）以上者減2 級，是系爭房屋評定現值
    適用之房屋街路等級調整率應為220/100 ，此有系爭房屋建
    物所有權部查詢畫面、房屋稅現值查詢表、臺北市○○街路
    等級調整率評定表附原處分卷可稽。則被告原以地段率160/
    100 評定系爭建物之現值，即屬有誤。系爭建物登記之面積
    為134.97平方公尺，按正確之調整率220/100 更正後，其91
    年至95年期現值應分別為378,200 元、370,700 元、363,20
    0 元、355,700 元及348,200 元。惟原核課房屋面積為132.
    2 平方公尺，房屋街路等級調整率為160/100 ，房屋評定現
    值分別計269,600 元、264,200 元、258,900 元、253,500
    元及248,100 元，是各年期短計房屋現值應分別為108,600
    元、106,500 元、104,300 元、102,200 元及100,100 元；
    各年期短徵房屋稅分別計1,303 元、1,278 元、1,252 元、
    1,226 元及1,201 元，共計為6,260 元，雖較原核定補徵金
    額5,825 元為高，惟基於行政救濟不得為更不利益於行政救
    濟人之法理，仍維持原核定補徵之稅額5,825 元。從而本件
    被告依稅捐稽徵法第21條規定，補徵原告系爭房屋91年至95
    年所短徵之稅額5,825 元，自屬有據。本件處分既無違誤，
    自不生何等損害於原告。
五、綜上所述，本件被告所為補徵處分為合法有據。原告訴請撤
    銷原處分與訴願決定並賠償其損害，為無理由，應予駁回。
據上論結，本件原告之訴為無理由，爰依行政訴訟法第98條第1
項前段、第218 條，民事訴訟法第385 條第1 項前段，判決如主
文。
中    華    民    國    97    年    5     月     8    日
                       臺北高等行政法院第四庭
                               審判長法  官  陳  國  成
                                     法  官  陳  秀  
                                     法  官  李  玉  卿
上為正本係照原本作成。
如不服本判決，應於送達後20日內，向本院提出上訴狀並表明上
訴理由，如於本判決宣示後送達前提起上訴者，應於判決送達後
20日內補提上訴理由書（須按他造人數附繕本）。
中    華    民    國    97    年    5     月     8    日
                                     書記官  陳  又  慈


司法院資訊處製作；財團法人民間司法改革基金會備份。
